臺灣高等法院花蓮分院民事判決　　　九十四年度上字第六號
　　　上　訴　人　清峰電力工程有限公司
　　　法定代理人　甲○○
　　　被　上訴人　台灣電力股份有限公司台東區營業處
　　　法定代理人　乙○○
　　　訴訟代理人　李泰宏律師
右當事人間請求返還履約保證金事件，上訴人對於台灣台東地方法院中華民國九十三
年十二月三十日（九十三年度訴字第一九０號）第一審判決，提起上訴，本院於九十
四年三月十七日言詞辯論終結，本院判決如左：
　　　主　文
上訴駁回。
第二審訴訟費用由上訴人負擔。
　　　事　實
甲、上訴人方面：
一、聲明：(一)、原判決廢棄。
　　　　　(二)、被上訴人在第一審之訴及其假執行之聲請均駁回。
二、陳述及證據均與原判決記載相同，茲引用外。另補稱：
　(一)、兩造於「八十六年度配電外線工程非帶料發包工程」契約中雖約定有「如因本
    　契約發生訴訟時，雙方同意以工程就近之地方法院為第一審管轄法院．．．」
      等語之合意管轄，惟其適用係以因上開契約發生訴訟為前提。然觀諸被上訴人
      於原審起訴之事實，則係以上訴人因聲請執行法院之假執行判決，獲有標的金
　　　錢，嗣因假執行失其效力而為之返還請求，其與上揭合意管轄適用之前提並不
　　　相符。而被上訴人於原審泛稱其並依投標須知而為請求，惟未見其指明依投標
　　　須知之何條款為請求，倘僅因此即可認被上訴人原審之訴求符於上開合意管轄
　　　約定之適用前提，則無異鼓勵訴訟原告濫行主張請求權基礎，藉以規避以原就
　　　被之訴訟管轄原則，此容有悖於訴訟誠信，更非受理法院所應准許。惟原審顯
　　　未酌諸上情，遽認本件有兩造上開合意管轄約定之適用，而為實體審查與判決
　　　，則原判決上開管轄權認定顯有錯誤，且該違法之處對諸上訴人之審級利益顯
      有妨害，為此懇請　鈞院廢棄原判決，並為發交或移送管轄台灣台中地方法院
      之諭知。
　(二)、退言之，縱認本件管轄權無需再審究。衡酌本件系爭履約保證金原係上訴人得
  　　標被上訴人「八十六年度配電外線工程非帶料發包工程」所交付之履約保證金
　　　，其乃為履約保證之用，縱認上訴人有違約情事，亦應衡酌上訴人之違約行為
　　　是否真致被上訴人有所損害？及其損害之多寡？非可一概將履約保證金全額沒
　　　收。倘契約有沒收之約定，按諸「約定之違約金額過高者，法院得減至相當之
　　　數額。」民法第二百五十二條定有明文。亦應衡酌實情，將過高之沒收約定，
　　　酌減之。
　(三)、查被上訴人因認上訴人違約而逕為契約之解除，並將同一工程重新招標發包，
　　　而重新發包之結果，決標金額較上訴人原得標金額為低，此諒為被上訴人所無
　　　爭，是縱認上訴人有違約之情，客觀上亦未因此而致被上訴人受有損害，實則
　　　反而受有利益。為此，爰請　鈞院衡酌被上訴人未受有損害之實情，按上揭民
　　　法第二百五十二條之規定，酌減被上訴人可請求之金額。
乙、被上訴人方面：
一、聲明：如主文所示。
二、陳述及證據均與原判決之記載相同，茲引用之。並補稱：
　(一)、依兩造所定契約第二十七條(二)有：「如因本契約發生訟訟時，雙方同意以工程
　　　就近之地方法院為第一審管轄法院．．．」及第二條「工程地點：台東區營業
　　　處轄區內為限」之約定，有上開契約節本影本在卷可稽，故兩造既有以台東地
　　　方法院為第一審管轄法院之合意，本件係因沒收履約保證金，而引生之爭執，
　　　當然有合意管轄之適用。
　(二)、退一步言之，「定法院之管轄以起訴時為準，依起訴時之情事法院有管轄權者
　　　，縱令以後定管轄之情事變更，該法院亦不失其管轄權。」（最高法院二十二
　　　年抗字第三九一號判例）。又「因契約涉訟者，如經當事人定有債務履行地，
　　　得由該履行地之法院管轄。」、「因侵權行為涉訟者，得由行為地之法院管轄
　　　。」民事訴訟法第十二條及第十五條第一項定有明文。
　(三)、本件係因上訴人利用不知情之法院違約取回已沒收履約保證金，為此依約請求
    　返還履約保證金，其利用不知情之高分院為手段，侵害原告之權益，自亦屬侵
      權行為。其不當取得，亦屬不當得利。從而原告依投標之約定、侵權行為、不
      當得利，競合起訴請求。而本件投標所在在台東，其侵權行為所在地亦在台東
　　　，台東地方法院依原告起訴時之三個訴訟標的觀之，當然有管轄權。
　(四)、至上訴人抗辯稱履約保證金全額沒收，應依民法第二百五十二條酌減云云，經
    　查：本件係因假執行之宣告遭廢棄，依民事訴訟法第三百九十五條第二項應返
      還之爭議，與違約金是否過高無涉，且亦違民事訴訟法第四百四十七條之規定
      ，上訴人持以為辯，自屬無據。
丙、本院依職權調取原審法院八十九年度執字第六四四號返還履行保證金執行卷及八
　　十七年度重訴字第五號返還履約保證金歷審全卷。
　　　理　由
一、本件經本院審理結果，認第一審判決上訴人敗訴，其認事用法，均無不當。應予
　　維持。本院關於攻擊防禦方法之意見及法律上之意見，均與第一審判決相同，茲
　　引用之。至上訴人請求依民法第二百五十二條之規定予以酌減一節，因本件係因
    假執行之宣告遭廢棄，依民事訴訟法第三百九十五條第二項規定應返還之爭訟，
　　與違約金是否過高無涉，上訴人此項主張，不足採信。
二、上訴意旨仍執前詞指摘原判決不當，為無理由，應予駁回。
三、兩造其餘攻擊防禦方法，均不影響本件判決之結果，爰不一一論述，併此明。
據上論結：本件上訴為無理由，依民事訴訟法第四百四十九條第一項，第四百五十四
條第一項、第二項前段，第七十八條判決如主文。
中　　　華　　　民　　　國　　九十四　　年　　　四　　　月　　　七　　　日
　　　　　　　　　　　　　　　　　審判長法官  謝  志  揚
　　　　　　　　　　　　　　　　　　　　法官  賴  淳  良
　                                  　　法官  莊  謙  崇
右正本係照原本作成。
如不服本判決，應於判決送達後二十日內向本院提出上訴狀。未表明上訴理由者，應
於上訴後二十日內向本院提出上訴理由狀(須按他造人數提出繕本)。
上訴時應提出委任律師或具有律師資格之人之委任狀；委任有律師資格者，另應附具
律師及格證書及釋明委任人與受任人有民事訴訟法第四百六十六條之一第一項但書或
第二項（詳附註）所定關係之釋明文書影本。
　　　　　　　　　　　　　　　　　法院書記官　李　德　霞
中　　　華　　　民　　　國　　九十四　　年　　　四　　　月　　　八　　　日
附註：民事訴訟法第四百六十六條之一( 第一項、第二項 )：
對於第二審判決上訴，上訴人應委任律師為訴訟代理人。但上訴人或其法定代理人具
有律師資格者，不在此限。
上訴人之配偶、三親等內之血親、二親等內之姻親，或上訴人為法人、中央或地方機
關時，其所屬專任人員具有律師資格並經法院認為適當者，亦得為第三審訴訟代理人
。
如對本判決上訴，須於判決送達後二十日內向本院提出上訴狀，其未表明上訴理由者
，應於上訴後二十日內向本院提出上訴理由書。
